【裁判字號】    98,上易,290
【裁判日期】    980622
【裁判案由】    恐嚇
【裁判全文】
臺灣高等法院臺南分院刑事判決         98年度上易字第290號
上  訴  人  臺灣臺南地方法院檢察署檢察官
被      告  甲○○
上列上訴人因被告恐嚇案件，不服臺灣臺南地方法院97年度易字
第1044號中華民國98年3月18日第一審判決（起訴案號：臺灣臺
南地方法院檢察署97年度營偵字第915號），提起上訴，本院判
決如下：
    主  文
上訴駁回。
    理  由
一、按刑事訴訟法第361條、第367條規定，不服地方法院之第一
    審判決而提起上訴者，應提出上訴書狀，並敘述具體理由，
    為上訴必備之程式；其所提出之書狀未敘述上訴理由，或僅
    曾以言詞陳述上訴理由者，均應於上訴期間屆滿後20日內補
    提理由書於第一審法院。第一審法院經形式審查，認逾期未
    補提上訴理由者，應定期間先命補正；逾期未補正者，為上
    訴不合法律上之程式，應以裁定駁回。倘已提出上訴理由，
    但所提非屬具體理由者，則由第二審法院以上訴不合法律上
    之程式，判決駁回。而所謂具體理由，必係依據卷內既有訴
    訟資料或提出新事證，指摘或表明第一審判決有何採證認事
    、用法或量刑等足以影響判決本旨之不當或違法，而構成應
    予撤銷之具體事由，始克當之（例如：依憑證據法則具體指
    出所採證據何以不具證據能力，或依憑卷證資料，明確指出
    所為證據證明力之判斷如何違背經驗、論理法則）；倘僅泛
    言原判決認定事實錯誤、違背法令、量刑失之過重或輕縱，
    而未依上揭意旨指出具體事由，或形式上雖已指出具體事由
    ，然該事由縱使屬實，亦不足以認為原判決有何不當或違法
    者（例如：對不具有調查必要性之證據，法院未依聲請調查
    亦未說明理由，或援用證據不當，但除去該證據仍應為同一
    事實之認定），俾與第二審上訴制度在請求第二審法院撤銷
    、變更第一審不當或違法之判決，以實現個案救濟之立法目
    的相契合，並節制濫行上訴（最高法院97年度台上字第892
    號判決參照）。
二、檢察官上訴理由略以：(一)原審認定當日告訴人與被告發生
    肢體衝突，並致被告受傷，且被告隻身前往告訴人上班處所
    ，當時尚有告訴人之同事丙○○、乙○○等人在場，告訴人
    處於強勢地位。惟：告訴人與被告之所以發生肢體衝突，是
    因被告於理論中先出手毆打告訴人，告訴人係為排除傷害，
    始出手撥開被告之手為防衛；且被告恐嚇之對象是告訴人，
    而非告訴人之全體同事，原審卻以此人數多寡比較雙方之強
    弱勢地位，殊顯偏頗。再者，本件係被告主動前往告訴人之
    上班處所，找告訴人理論，被告顯有不良企圖，告訴人對於
    被告突然現身，誠措手不及，難認告訴人處於強勢地位。(
    二)原審認定告訴人未於案發後立即報案要求警方查辦，難
    認告訴人已心生畏怖。惟：告訴人於案發後確實與另一位同
    事至大林派出所報案，然值班員警以沒有錄音及非管區為由
    而不受理，但有囑咐若被告出現時，以電話請文化派出所處
    理，並寫下文化、大林二派出所之電話號碼於紙條上交給告
    訴人，告訴人已當庭庭呈如聲明上訴狀所附之該張紙條予審
    判長參考，原審漏未查明上開紙條係何員警之筆跡，並傳喚
    該員警到庭作證告訴人報案之情況，遽以無告訴人之正式報
    案紀錄，即認定告訴人於案發後未向警方求助，未心生畏佈
    ，稍嫌速斷。且一般民眾對警方之報案程序並不明瞭，以告
    訴人之認知，其已然至派出所報案、已經向警察求助，僅因
    值班員警藉詞推託，始未完成正式之受理報案程序，自不得
    因告訴人對程序之不瞭解、值班員警之處理未臻妥適，而將
    該不利益歸於告訴人，告訴人既已立刻至警局求助，說明案
    情，其顯然已心生畏懼。(三)原審雖認定告訴人於偵查陳稱
    ：「當時不覺得害怕，以為被告指示口頭說說」等語，而認
    告訴人未心生畏怖。惟：告訴人究竟是否心生害怕，不得僅
    憑告訴人之上開單一回答而為認定，尚須審酌其他狀況，如
    告訴人聽聞被告上開話語後之反應、對日常生活作息之影響
    ，而為綜合判斷。本案發生後，告訴人即陷於極度不安及恐
    懼中，被黑道追殺之夢魘時時浮現眼前，上班忐忑不安，簽
    到後大多時間即避離職場，每回崗位，也不敢久留，深恐突
    遭不測，由於大多時間不在職場經營管理，導致業績一落千
    丈，收入驟降，有聲請上訴狀所附之相關薪資資料可佐，告
    訴人顯然已因被告之恐嚇行為而心生恐懼甚明。從上所述，
    原審認定被告無罪，認事用法顯有違誤，請撤銷原判決，更
    為適法判決云云。
三、經查：按刑法第三百零五條之恐嚇罪，所稱以加害生命、身
    體、自由、名譽、財產之事，恐嚇他人者，係指以使人生畏
    怖心為目的，而通知將加惡害之旨於被害人而言。故恐嚇罪
    之成立，須被害人因加害人惡害之通知心生畏懼，而有不安
    全之感覺為要件；若被害人並未因之而生畏怖，即不足對其
    致生安全上之危險，尚難以該罪相繩。又被害人是否心生畏
    懼，應本於社會客觀經驗法則以為判斷基準。原審就告訴人
    應尚未達心生畏怖之程度已就具體情況綜合判斷而為認定，
    於判決理由欄四、(二)敘明：「(1)本件案發當日被告隻身前
    往告訴人上班處所，且與告訴人先有肢體衝突，而致被告受
    傷，一如前述，又告訴人之同事丙○○、乙○○均在場，業
    據證人丙○○、乙○○於本院九十七年十一月二十六日審理
    時結證在卷，與被告相較，告訴人顯處於強勢地位。(2)告訴
    人供稱曾至大林派出所報案，並提出載有大林派出所及文化
    派出所之電話紙條影本一紙（見原審卷第九十六頁），惟
    本件告訴人指訴恐嚇乙事，於案發當日即九十六年五月二日
    起迄提出告訴為止，期間逾七個月，均未至所屬警察單位報
    案，有台南市第六分局九十七年十二月二十五日南市警六刑
    偵字第０九七四六二八四五七０函、台南市第一分局九十八
    年一月十八日南市警一刑字第０九八四一一０八四三０函、
    刑事告訴狀各一紙在卷可參（見原審卷第九八、一０一頁、
    九十六年度營他字第二二七號偵查卷第一頁），足徵告訴人
    當時並無即刻要求警方予以立案查辦之意思，苟告訴人已心
    生畏怖，理應正式報案，尋求警方提供相關之保護措施，然
    其竟將此事擱置逾七月之久，始提告訴，另核之告訴人於偵
    查中亦供稱：『（你聽到被告對你說『要叫兄弟來讓你好看
    ，試試看』，會感到害怕？）當時不覺得害怕，以為被告只
    是口頭說說。』等語（見九十七年度交查字第一四二號偵查
    卷第七頁），故當時告訴人聽聞『要叫兄弟來讓你好看，試
    試看』等語，是否即使其心生畏怖，顯有疑問。從而，被告
    雖對告訴人稱『要叫兄弟來讓你好看，試試看』等語，惟互
    綜上揭具體之情況，告訴人應尚未達心生畏怖之程度。」等
    語。是原審就被告甲○○是否構成刑法恐嚇罪，已詳予審酌
    ，並於理由欄中敘明綦詳，其認事用法，就形式觀之，並無
    違誤。上訴意旨另爭執告訴人並非居於強勢地位，且稱已因
    被告之恐嚇行為而心生恐懼，並就告訴人與被告之所以發生
    肢體衝突，另主張係因被告於理論中先出手毆打告訴人，告
    訴人係為排除傷害，始出手撥開被告之手為防衛云云，經查
    告訴人涉犯之傷害案件業經本院以97年度上易字第657號刑
    事判決判處告訴人拘役40日確定，於判決理由欄中認定「參
    酌告訴人卷附之診斷證明書及病歷資料均記載告訴人受有前
    額鈍挫擦傷、鼻部瘀傷、口腔擦傷... 依告訴人上開臉部傷
    勢觀之，應係遭正面攻擊所造成，並非隨手推開告訴人或揮
    手不慎所造成。故告訴人指訴遭被告毆打臉部，應屬可信。
    被告辯稱伊僅係推開告訴人，未毆打告訴人云云，顯不可採
    」等語，是上訴意旨所辯告訴人並非居於強勢地位，指摘原
    審認定有所偏頗等情，自無可採。又上訴意旨指摘原審漏未
    查明如聲明上訴狀所附之該張紙條係何員警之筆跡，並傳喚
    該員警到庭作證告訴人報案之情況一節，經核該紙條究係何
    警員筆跡、告訴人報案之詳細情況為何，無礙原審對告訴人
    未達心生畏怖程度之認定，原審於判決理由欄就被告尚不構
    成刑法第305條恐嚇罪之理由已詳予敘明，上訴意旨就已提
    出於原審之該張紙條復為爭執，自難認為有理由。至所稱告
    訴人因被告之恐嚇行為而心生恐懼，日常生活極度不安，影
    響職場業績，收入驟降，並提出相關薪資資料為證等情，惟
    查告訴人於職場之業績表現不佳，所涉影響因素甚多，受外
    部經濟波動情況影響猶大，難證告訴人之內在情緒與業績表
    現下降有何確實關聯，是尚不得僅執此薪資數據遽稱被告之
    言詞已致告訴人心生畏怖，而指摘原審綜合具體情況認定告
    訴人未達心生畏怖之程度有何不當。從而被告前揭上訴理由
    ，均非依據卷內既有訴訟資料或提出新事證，指摘或表明原
    審判決有何採證認事、用法或量刑等足以影響判決本旨之不
    當或違法之具體事由，要難謂其上訴書狀已經敘述具體理由
    ，依首揭說明，本件上訴並無具體理由而不合法定程式，應
    以判決駁回，並不經言詞辯論為之。
四、據上論斷，應依刑事訴訟法第367條前段、第372條，判決如
    主文。
中    華    民    國    98    年    6     月    22    日
                  刑事第四庭    審判長法  官  吳志誠
                                      法  官  高明發
                                      法  官  羅心芳
以上正本證明與原本無異。
不得上訴。
                                      書記官  蔡振豐
中    華    民    國    98    年    6     月    22    日


司法院資訊處製作；財團法人民間司法改革基金會備份。
